【裁判字號】    95,上訴,200
【裁判日期】    950420
【裁判案由】    偽造貨幣等
【裁判全文】
臺灣高等法院刑事判決                 95年度上訴字第200號
上  訴  人  臺灣板橋地方法院檢察署檢察官
上  訴  人
即  被  告  戊○○
選任辯護人  謝心味律師
上列上訴人因偽造貨幣等案件，不服臺灣板橋地方法院93年度訴
字第2094號，中華民國94年11月15日第一審判決（起訴案號：臺
灣板橋地方法院檢察署 93年度偵字第12951號），提起上訴，本
院判決如下：
    主  文
原判決關於行使偽造通用紙幣及定執行刑部分均撤銷。
戊○○共同連續行使偽造之通用紙幣，累犯，處有期徒刑年肆
月。扣案之偽造面額新臺幣壹仟元通用紙幣貳紙（編號FL166191
YD、FL991191YD）均沒收。
其他上訴駁回。
第一項所處之刑與上訴駁回部分所處之刑應執行有期徒刑年陸
月，扣案之偽造面額新臺幣壹仟元通用紙幣貳紙（編號FL166191
YD、FL991191YD）均沒收。
    事  實
一、戊○○曾因竊盜案件，經臺灣雲林地方法院判處有期徒刑 2
    月，緩刑3年確定。嗣經撤銷緩刑宣告，於民國89年11月9日
    執行完畢出監，猶不知悔改。戊○○與乙○○係男女朋友關
    係，91年7月6日20時30分許，在臺北縣新莊市○○○路戊○○朋友之住處，戊○○因需錢購買毒品，明知其持有之通用
    紙幣2張（編號分別為FL166191YD 、FL991191YD，起訴書漏
    載編號FL166191YD）係偽造之紙幣，仍與具有犯意聯絡之乙○○基於行使之概括犯意，指示亦明知係偽鈔之乙○○以上
    開偽造之通用紙幣購物以換取真鈔。即由戊○○將該二張偽
    造紙幣交予乙○○，乙○○先於同日21時許，至台北縣新莊
    市○○○路82號丁○○所經營之水果攤，向不知情之丁○○
    購買70元之水果，並持其中偽造之1,000元通用紙幣1張交予
    丁○○而行使之，丁○○一時不察，誤以為真鈔而收受，並
    將水果及找餘之真鈔及硬幣計930 元交付乙○○。乙○○得
    逞後，隨即攜帶上開金錢至戊○○朋友處交予戊○○供購買
    毒品使用。戊○○承前行使偽造通用紙幣之概括犯意，於同
    日21 時35分許，又指使乙○○至台北縣新莊市○○○路 83
    號丙○○○所經營之小吃攤，向不知情之丙○○○購買價金
    60元之燒烤肉串2支，並交付另1張偽造之1,000 元通用紙幣
    予丙○○○而行使之，欲找回換取真鈔及零錢，惟丙○○○
    收受上開通用紙幣後，發現該紙幣紙質粗糙係屬偽鈔，而報
    警處理，致行使未能得逞。適為巡邏經過之員警查獲，並循
    線扣得上開偽造之通用紙幣2張。
二、嗣乙○○因上述行為涉犯行使偽造通用紙幣罪嫌，經警報請
    檢察官偵查起訴後，於臺灣板橋地方法院91年度訴字第2066
    號行使偽造通用紙幣案件審理時，戊○○基於偽證之犯意，
    於該案於93年2月5日上午10時30分審理，戊○○於執行審判
    職務之公署審判時，以證人身分供前具結後，就對於上開乙○○有無共同行使偽造之通用紙幣等案情有重要關係之事項
    ，故意虛偽證述稱91年7月6日被查獲之偽鈔並非其交付與乙○○等語，企圖誤導該刑事案件審判之正確結果。
三、案經臺灣板橋地方法院檢察署檢察官自動檢舉偵查起訴。
    理  由
一、訊據被告戊○○固不否認曾於93年2月5日上午10時30分許，
    在臺灣板橋地方法院91年度訴字第2066號乙○○被訴行使偽
    造通用紙幣案件審理時，曾以證人身分具結後作證之事實，
    惟矢口否認有何行使偽造之通用紙幣及偽證罪嫌，辯稱：伊
    沒有交付偽造之通用紙幣給乙○○，乙○○被查獲時，打電
    話給伊，說人在派出所，被查獲當天伊就到派出所找乙○○
    ，後來乙○○被送到分局，伊就回家。隔天乙○○打電話給
    伊二舅家說可以交保，伊就將乙○○保出去，這件事與伊無
    關，不能只聽乙○○片面之詞即認為伊有罪，若伊拿偽造之
    通用紙幣予乙○○，伊跑都來不及，怎麼可能去警察局。何
    況那時候伊有工作，也有信用卡，伊自己也有錢，無需乙○○拿偽鈔去換真鈔。又伊在臺灣板橋地方法院91年度訴字第
    2066號乙○○被訴行使偽造通用紙幣案件審理時作證的時候
    是實話實說，並未作偽證云云。然查：
二、關於行使偽造之通用紙幣部分：
（一）證人乙○○曾於91年7月6日21時許，至台北縣新莊市○○○路82號丁○○經營之水果攤，向丁○○購買70元之水果
      ，並持偽造之1,000元通用紙幣1張交付予丁○○而行使之
      ，丁○○一時不察，誤以為真鈔而收受，並將水果及 930
      元真鈔及硬幣找回交付乙○○。乙○○並於同日21時35分
      許，至台北縣新莊市○○○路83號丙○○○經營之小吃攤
      ，向丙○○○購買價金60元之燒烤肉串2支，另交付另1張
      偽造之1,000 元通用紙幣予丙○○○而行使之，欲換取真
      鈔及零錢，丙○○○收受後，旋發現該紙幣紙質粗糙係屬
      偽鈔，而報警處理，致未能得逞之事實，迭據共犯乙○○
      自本案警詢、檢察官偵訊及原審及本院審理時證述明確，
      經核與被害人丁○○、丙○○○於警詢及原審91年度訴字
      第2066號案件調查中證述之情節相符，並有偽造之通用紙
      幣2張照片乙幀在卷可稽，為警查獲之通用紙幣2紙扣案可
      證。而上開通用紙幣經原審送內政部警政署刑事警察局以
      電子顯微觀測器、VSC-1 鑑驗結果，認編號FL166191YD、
      FL991191YD 新臺幣1,000元鈔券上水印、浮窗式安全線、
      微細印刷、隱藏字跡、底紋印刷圖案等均與樣張不相符，
      均為偽造，亦有該局91年11月5 日刑鑑字第0910300402號
      鑑驗通知書乙紙及所附之採證照片9 幀附於原審91年度訴
      字第2066號卷宗可稽。足徵乙○○確實有行使偽造之通用
      紙幣犯行，乙○○並因上開犯行，經原審以91年度訴字第
      2066號判處有期徒刑1年8月，緩刑4 年確定在案，此亦經
      核閱上開案件卷宗屬實。
（二）扣案偽造之通用紙幣2張（編號分別為FL166191YD、FL991
      191YD ），為被告交予乙○○，並指示乙○○分次購買水
      果及肉串，以換取真鈔等情，迭據證人乙○○於原審91年
      度訴字第2066號案件準備程序、審理及本案原審審理中證
      述明確。其於原審91年度訴字第2066號案件92年12月31日
      準備程序中稱：伊被查獲之偽鈔是男友戊○○於91年7月6
      日21時許在新莊市○○○路朋友家拿給伊的，叫伊拿假鈔
      去買東西換現金。伊知道那是偽鈔，若不答應戊○○會打
      伊，所以伊才去買，戊○○叫伊拿假鈔去買東西換現金，
      伊問戊○○假鈔如何來，他叫伊不要問那麼多，伊在派出
      所向警員借手機打電話給戊○○，戊○○說不要把他供出
      來，否則要打伊，他以前打過伊等語（見九十一年訴字第
      二０六六號卷第十五頁）。於上開案件93年2月16 日審理
      中並稱：91年7月6日查獲之偽鈔2張確實是被告給伊的。
      被告交給伊時就已經告訴伊是假的，並且叫伊去買東西換
      錢買毒品，第1次買水果70元，找回的930元就拿回去五工
      路朋友家給戊○○，戊○○的朋友在案發地附近，被告當
      時1次就拿給伊2張千元偽鈔，並告訴伊是假鈔，叫伊分開
      使用，比較不會被發現。伊因為怕被被告打才拿去使用，
      伊把第1次找回的930元給被告時，才知道被告要拿去買毒
      品。後來被告叫伊再出去買，所以伊才出去，結果就被查
      獲。關於被告的偽鈔來源伊有問被告，但被告不告訴伊，
      之前是因為開庭時被告都陪伊出庭，叫伊如何說，所以伊
      未說實話，伊在派出所時戊○○在旁邊叫伊不要講實話，
      在分局講的是自己編的，當時因為警員一直問伊偽鈔來源
      ，所以才自己編等語（見前打過伊等語（見九十一年訴字
      第二０六六號卷第六十二頁）。於前開案件93年4月16 日
      審理中再稱：被告叫伊拿去購物時已經知道是偽鈔，被告
      交給伊的時間、地點如同之前所述，伊行使的地點及時間
      如同檢察官起訴書所載等語（見九十一年訴字第二０六六
      號卷第九十五頁）。於本案93年7月21 日偵查中證稱：被
      告拿本件紙鈔叫伊去買東西，買回來的錢交給被告，被告
      有跟伊說這是假鈔，要伊去買東西，伊有問被告偽鈔之來
      源，但被告不跟伊講。伊因怕被告生氣，因伊和被告交往
      6 年多，若不聽他的話，不是被罵就是被打，伊害怕見到
      被告等語（見九十三年度他字第四八九一號偵查卷第十八
      頁）。於本案94年7月28日原審審理中仍結證稱：91年7月
      6 日為警查獲之偽鈔是被告於當晚在被告朋友家中給伊的
      。被告要伊去買東西，告訴伊各用1張1,000元鈔票去買水
      果、肉串。他說用偽鈔下去買可以找真錢回來等語。證人
      乙○○對於被告何時交付本案偽造之通用紙幣，向其表明
      所交付者為偽造之通用紙幣，指示伊以偽造之通用紙幣購
      買水果及肉串等物，以換取真鈔等情，於本院審理時以證
      人身分到庭仍供稱：「（你是否知道那二張紙鈔是偽鈔？
      ）他（指被告戊○○）跟我說了之後我才知道。而且我當
      時有問他那是從哪裡來的，他要我不要問那麼多。叫我去
      買東西。（他要你拿二張偽鈔是一起使用，還是一次先用
      一張？）分二次，第一次去買水果，第二次再去買肉串。
      （他是要你分開使用，還是要你一次使用？）分開使用。
      （你第一次買完之後，為何將錢帶回來給戊○○？）他說
      要處理毒品」等語（見本院95年4月6日審判筆錄）。其前
      後所述一致，細節亦悉相符，所言應非子虛，且依其供述
      ，其與被告戊○○均明知上述紙幣係偽造之紙幣仍行使之
      。
（三）按刑事訴訟以發見真實為目的，共同被告就同一事實之一
      部或全部所為不利於己之陳述，互有出入時，應本於事實
      審法院之職權詳為調查，斟酌各方面之情形，依自由心證
      判斷其孰為可信，不得因彼此陳述偶有紛歧，即全部予以
      捨棄；證據由法院自由判斷，故證人之證言縱令先後未盡
      相符，但法院本於審理所得之心證，就其證言一部分認為
      確實可信予以採取，原非法所不許；又告訴人、證人之陳
      述有部分前後不符，或有相互間有所歧異時，究竟何者為
      可採，法院仍得本其自由心證予以斟酌，非謂一有不符或
      矛盾，即應認其全部均為不可採信（最高法院47年台上字
      第1578號、46年台上字第1155號、74年台上字第1599號判
      例可資參照）。本件雖證人乙○○之前於其自身被訴偽造
      貨幣案件警訊、偵查、法院調查時並未供述上述偽造紙幣
      係被告戊○○交伊行使等語，且前後所供偽造之紙幣來源
      不一，如：
  １、於91年7月6日22時許至23時許於臺北縣政府警察局蘆洲分
      局五工派出所詢問中稱：伊所使用之偽鈔放置皮包已有一
      段時間，伊已不清楚從何取得云云。於同年月7日5時許在
      臺北縣政府警察局蘆洲分局刑事組詢問中則稱：伊於91年
      7月5日20時30分許，在臺北縣板橋市○○路某處，以2,00
      0元向真實姓名不詳綽號「阿錢」的男子兌換6,000元偽鈔
      ，伊是以0000000000號行動電話與「阿錢」聯絡。伊已在
      板橋市（詳細地址不詳）購物用掉3張，1張不見（被風吹
      掉），在五股工業區使用2張，被警方查獲云云。
      於檢察官91年7月7日偵訊中則稱：伊於 91年7月5日晚間7
      、8時許打0000000000號行動電話向「阿錢」之男子以2,0
      00元購買3張1,000元偽鈔等語。
  ２、於 91年8月20日檢察官偵訊中則稱：是警察要伊說以前買
      千元偽鈔6張，警方只有查獲2張，是警察要伊這樣講的。
      扣案偽造之通用紙幣是公司付給伊薪水，伊沒有買偽鈔，
      沈彥良伊不認識，警詢及檢察官偵訊中伊因為怕被分局的
      人打會害怕等語。
  ３、於91年度訴字第2066號案件 92年3月10日調查中稱：當時
      伊在板橋辰嘉企業社工作，每月5 日領薪水，領到薪水後
      在6 日去買東西，伊不知道拿的是偽鈔，應該是薪水裡面
      夾著偽鈔等語。此與其於本案審理中自警詢、檢察官偵訊
      及原審、本院審理時證述之情節不符（如上述）。被告及
      辯護人辯護意旨亦執此辯稱證人乙○○所言偽造紙鈔係被
      告交伊行使等語不實等語。
（四）雖然如此，惟證人即共犯乙○○之供述前後縱使不一致，
      本院仍應斟酌各方面情形判斷其供述何者為可信，當不能
      僅因共犯乙○○之供述多有歧異，而遽認其所供全部不可
      採信。經查乙○○以證人身分於原審 94年7月28日審理中
      所為之證述情形，該次審理期日係在原審設有單向玻璃指
      認牆之法庭為之，證人乙○○原先在指認牆後之小房間內
      ，透過指認牆觀看在庭之被告，亦透過播音系統與法庭內
      雙向對話，惟當被告在場時，證人乙○○之證述明顯受到
      被告在場之影響，陳述不自然，並為被告有利之陳述，經
      公訴人請求隔離訊問，原審認依照審理所述情形顯示證人
      乙○○證述受到被告在場之影響，而請被告暫時退庭。證
      人乙○○在休息5 分鐘平復心情後而為證述，經具結並經
      交互詰問程序，在未受干擾及影響之情形下自由陳述。而
      其證述內容則如同其於原審91年度訴字第2066號案件審理
      及準備程序及本案本院審理時經與被告隔離訊問時所述。
      反觀乙○○於警詢中所述：乙○○先於91年7月6日22時許
      至23時許在臺北縣政府警察局蘆洲分局五工派出所為詢問
      ，隨後於翌日上午5 時許送至臺北縣政府警察局蘆洲分局
      刑事組為詢問，而在五工派出所時，乙○○曾經電請被告
      至派出所陪同其接受警方詢問等情，為被告所自承，核與
      證人乙○○、證人甲○○、陳清海證述之情節相符。而乙○○迭次陳稱其於五工派出所之警詢係受被告之影響，如
      於原審91年度訴字第2066號案件92年12月31日準備程序中
      稱：被查獲後其在派出所向警員借手機打電話給被告，被
      告說不要把他供出來，否則要打伊，被告以前打過伊等語
      ；於原審上開案件 93年2月16日審理中再稱：在派出所時
      被告有在旁邊，叫伊不要講實話等語；於本案原審 94年7
      月28日審理中復稱：被查獲後在警局裡，是被告教伊這樣
      說的，因當時伊被查獲約半小時，伊有打電話給被告說伊
      被抓到，被告就過來派出所，所以被告是在派出所時教伊
      這樣說，是警察還沒有製作筆錄時與被告有單獨說話的機
      會等語。於本院審理時亦供稱：「（在派出所製作筆錄前
      ，戊○○是否有跟你交談過？）有。（交談內容為何？）
      要我製作筆錄的時候要怎麼樣講。（內容為何？）要我說
      是那個案件我來扛，因為我沒有前科，說這樣的話，我不
      會有什麼事。（是否還有說其他的話？）要我跟製作筆錄
      的人說我不知道那是偽鈔」等語（見本院95年4月6日審判
      筆錄）。另證人即逮捕乙○○並製作派出所警詢筆錄之警
      員甲○○於原審91年度訴字第2066號案件 91年4月16日調
      查中證稱：當時被告在逮捕現場本來跟店家說是發薪水當
      中的偽鈔，在派出所中才又說放在皮包內有一段時間不清
      楚從何取得。於原審94年3月15日審理中復證稱：91年7月
      6 日查獲乙○○後，乙○○說想要通知其男朋友過來，印
      象中是乙○○自己打電話。被告過來後有與乙○○交談。
      乙○○說是他發薪水領到的錢，後來其等跟他們談了之後
      ，乙○○才承認，等乙○○做完筆錄之後，被告才先離開
      派出所，其做完筆錄之後，就沒有注意他們在說什麼。從
      乙○○通知被告到派出所，到乙○○做完筆錄，被告離開
      大約1 小時左右等語；於本案被告戊○○案原審審理時供
      稱：交談的時候有警員在旁邊，都只說一些關心的話，警
      員有從頭到尾都看著乙○○等語（見原審 94年3月15日審
      判筆錄）。迄本院審理時到庭證稱：「（提示原審卷第62
      頁，你有回答製作筆錄是他們二人交談後才製作？）是有
      讓他們交談後才做筆錄。（是否對話內容就是你剛才所言
      是跟案情無關的？）是」等語（見本院95年4月6日審判筆
      錄）。顯然乙○○製作筆錄之前確曾與被告戊○○有交談
      過，雖證人甲○○證稱交談內容與案情無關等語，然查依
      證人乙○○證稱：戊○○跟伊講要伊來扛及叫伊，跟製作
      筆錄的人說伊不知道那是偽鈔等語時，甲○○警員或是派
      出所其他員警有時在旁邊，有時不在等語（見本院95 年4
      月6 日審判筆錄）。則被告戊○○係利用警員不在之際對
      乙○○說要乙○○扛罪等語，自有可能。參以被告戊○○
      於原審91年度訴字第2066號案件93年2月5日審理中自承：
      乙○○在派出所時打電話給伊，當時伊在新莊中港路友人
      「阿興」住處，當時乙○○在電話裡面哭，說行使偽鈔被
      查獲，後來伊就到警察局陪乙○○製作筆錄，當時警察告
      訴伊被告什麼話都不說，請伊過去瞭解狀況，伊到派出所
      時，被告在警詢時說偽鈔是上班時領到的薪水，私下乙○○並沒有跟伊說偽鈔之來源等語。則從前開被告、乙○○
      及證人甲○○之證詞可知，乙○○於遭警方逮捕及送至派
      出所時，對於偽鈔的來源係稱上班時領到的薪水，直至被
      告到派出所後，始改口稱放在皮包內一段時間，不清楚從
      何取得，則被告在派出所時確實有影響乙○○於警詢中之
      供述甚明。從而乙○○所稱其於派出所中所述乃是被告所
      教乙節，應屬可採。
（五）又查證人甲○○於原審前開審理中固曾證稱後來其等跟乙○○及被告談了之後，乙○○才承認，印象中是1,000 元
      換3,000 元，和乙○○談了之後，乙○○就承認偽鈔是跟
      人家換的云云，然乙○○於派出所警詢中並未陳述偽鈔是
      和他人換取，乃是直至將乙○○解送至蘆洲分局刑事組時
      ，乙○○始為如此陳述，而證人甲○○亦自承乙○○至蘆
      洲分局刑事組時有無製作筆錄伊不清楚，表示蘆洲分局刑
      事組製作筆錄時證人甲○○並未在場，而證人甲○○於原
      審審理中之證述，竟認乙○○於派出所曾經陳述偽鈔乃是
      與他人換取而來，其記憶之內容顯然已有混淆。上開警員
      既然在製作筆錄前讓被告與乙○○有單獨談話之機會，派
      出所之警員是否全程仔細聆聽乙○○與被告間之交談，使
      被告毫無機會教導乙○○如何為與先前不同之陳述，不無
      疑問。況被告戊○○在到達派出所前，業已與乙○○交談
      ，在電話中即可教導乙○○如何陳述，至派出所時只須在
      場，即可達到影響乙○○陳述之目的。從而乙○○於五工
      派出所警詢中供述，顯係受到被告之影響，其供述是否與
      事實相符，即非無疑。至於乙○○於蘆洲分局刑事組所為
      之供述，雖被告已不在場，然因警員不相信其所述，所以
      編造供述之內容等情，亦迭據乙○○於原審91年度訴字第
      2066號案件92年3月10 日調查中稱：伊在分局中有說伊錢
      是發薪水來的，但警察不相信，拍其頭要其照他們講的簽
      名等語；於原審上開案件93年2月16 日審理中再稱：其在
      蘆洲分局所說的也不是實話。是其自己編的，當時被告沒
      有在場，因為警員一直問伊偽鈔來源，所以伊才自己編來
      源等語；於本案原審 94年7月28日審理中並稱：後來在分
      局時的筆錄時是伊自己說的，因為分局的警察不相信伊在
      派出所說的話，所以伊就隨便亂說。伊不認識「阿錢」，
      當時伊是隨便說的等語。證人陳清海於原審91年度訴字第
      2066號案件 92年3月10日調查中亦證稱：伊跟著乙○○到
      蘆洲分局刑事組複訊，是伊問出來乙○○於91年7月5日在
      板橋市○○路以2,000元兌換收集千元偽鈔6張，伊問乙○○第1次已經以1,000元買東西找了930元，為何不用930元
      去買滷味，反而用1,000元鈔票再去買60 元的肉串，乙○○答不出來，伊說妳明明知道是偽鈔才行使，乙○○才講
      出來說用真鈔2張去買6張偽鈔，乙○○有說1次買6張，已
      經用掉3張，1張飛不見，只剩2 張，是一直到最後乙○○
      才跟伊說是買來的等語。足徵乙○○前開所述其於蘆洲分
      局中原本並非陳述偽鈔是向人換取而來，乃是因為警員不
      相信，一直逼問，始編造偽鈔來源等情，並非出於虛妄。
      再參以乙○○於蘆洲分局警詢中所述換取偽鈔之人之行動
      電話號碼，經函查和信電訊股份有限公司、中華電信股份
      有限公司得知乙○○所述前開0000000000號行動電話申請
      人為沈彥良，而經原審傳喚沈彥良到庭作證結果，證人沈
      彥良竟不認識乙○○，是故並無證據足資認定上開行動電
      話與乙○○所述「阿錢」之男子有何關係，從而乙○○上
      開所述其於蘆洲分局中所述，係編造而來，亦非無據。至
      於乙○○於檢察官偵訊中所為之陳述，乙○○亦稱不實在
      ，其於原審91年度訴字第2066號案件 92年3月10日調查中
      稱：伊被送到地檢署是因為警察送伊過去，伊開庭前又看
      到有人犯銬著手銬出來，伊看到害怕才這樣說等語；於94
      年7月28 日原審審理中再稱：在地檢署時若依照之前在警
      察局中所說的，他們也不會相信，所以他們問什麼伊都說
      對等語。細究乙○○於蘆洲分局刑事組所為之供述與檢察
      官 91年7月7日第1次偵訊時所述，乙○○所述偽鈔之來源
      雖均為「阿錢」之男子，然其於分局警詢中所述乃是以2,
      000元換6,000元偽鈔，而於檢察官偵訊中則稱以2,000 元
      換3,000 元偽鈔，則倘乙○○所述偽鈔之來源為真，何以
      分局警詢中所述與檢察官初訊中所述兌換之比例迥異？足
      徵乙○○所述其於檢察官偵訊中所述亦不實在乙節，亦非
      無據。
（六）再查；証人乙○○於原審91年度訴字第2066號案件 93年4
      月16日審理中稱：渠等一起去測謊，被告出來的時候做手
      勢叫伊跟他一樣放棄測謊，伊在測謊裡面的話伊都聽的到
      ，後來雖然沒有依照伊的暗示拒絕測謊，但是壓力很大，
      因為伊在裡面回答講的話，被告在外面都聽的到，後來被
      告還恐嚇伊等語。於本案原審94年7月28 日審理中並稱：
      是被告先測謊，測謊的過程伊看不到，但是聽的到。測謊
      出來，被告有打手勢給伊，要伊放棄測謊，沒有與伊說話
      ，因為其有聽到被告當時放棄測謊，所以這個手勢伊可以
      知道意思。其測謊後提解回來，被告一直罵伊為何要測謊
      ，當時有1 個法警幫伊講話，就說被告不要恐嚇其等等語
      。證人薛君強即原審法警於原審91年度訴字第2066號案件
      93年4月16 日審理中亦證稱：當天伊負責押解乙○○，被
      告由另1位同仁負責，2人搭同1 台車，到調查局後由被告
      先行測謊，伊在外面戒護，押解被告的法警與乙○○在另
      1 房間等候，乙○○坐的地方可以聽到被告測謊講的話，
      後來沒有5 分鐘，被告就拒絕測謊出來，說他沒有做為何
      要測謊，被告也要告訴乙○○不要接受測謊，另1 同事有
      警告被告不要干擾乙○○測謊。後來乙○○接受測謊後，
      被告就坐在原來乙○○坐的地方，那個地方可以聽到乙○○測謊的聲音，乙○○測謊約25分鐘，後來乙○○出來後
      ，就被被告罵，罵什麼伊沒有聽清楚，但上囚車後，被告
      就一直罵乙○○，說妳為什麼要接受測謊，是不是要害他
      ，後來伊就制止被告，但被告態度還是很惡劣等語，核與
      乙○○所述情節相符。又法務部調查局93年4月2日調科參
      字第09300132590 號函亦載明乙○○經測試未獲有效反應
      圖形，無法研判有無說謊；戊○○不願接受測謊而未予施
      測等情。足徵經原審將被告及乙○○送至法務部調查局測
      謊時，被告確實曾經試圖影響乙○○，使乙○○亦拒絕測
      謊，待乙○○仍然接受測謊後，即罵乙○○。倘本案與被
      告無涉，被告何須擔心乙○○測謊之結果，又何須試圖影
      響乙○○？綜合上情可知，證人乙○○於原審91年度訴字
      第2066號案件準備程序及審理中及本案原審審理中所為供
      述，應屬可採，扣案之偽造通用紙幣2 張應係被告交付予
      乙○○行使，被告與乙○○共同連續行使偽造之通用紙幣
      犯行，應堪以認定。
三、關於偽證部分：
（一）查被告戊○○於93年2月5日上午10時30分許，在原審91年
      度訴字第2066號乙○○被訴行使偽造通用紙幣案件審理時
      ，對於案情有重要關係之事項，以證人身分供前具結後作
      證稱：91年7月6日被查獲之偽鈔並非其交付予乙○○等語
      ，為虛偽之陳述，此有該案審判筆錄可稽（見原審91年訴
      字第2066號卷二第38頁至45頁）。
（二）按證人恐因陳述致自己或與其有前條第1 項關係之人受刑
      事追訴或處罰者，得拒絕證言。又證人與被告或自訴人有
      第180條第1項之關係者，應告以得拒絕證言，刑事訴訟法
      第181條、第185條第2 項分別定有明文。本件被告在另案
      原審91年度訴字第2066號乙○○被訴行使偽造貨幣案件93
      年2月5日上午10時30分以證人身分出庭作證時，業經審判
      長告以就該案被告乙○○行使偽鈔案件所為陳述恐自己受
      刑事追訴處罰得拒絕作證等語，並記明筆錄，惟被告仍表
      示願意作證，並不拒絕證言，經審判長告以具結之義務及
      偽證之處罰後，被告戊○○即簽具證人結文，供前具結當
      據實陳述，決無匿、飾、增、減，如有虛偽，願受偽證之
      處罰等語，此有上開案件93年2月5日上午10時30分許審判
      筆錄及證人結文可按（見原審91年訴字第2066號卷二第38
      頁至45頁）。
（三）被告明知上開通用紙幣為其交付予共犯乙○○行使，有如
      上述，卻於執行審判職務之公署審判時，於案情有重要關
      係之事項，供前具結，而為虛偽陳述，被告偽證犯行亦堪
      以認定，其辯稱所為證言為真實，並無偽證云云，核不足
      採，其犯行堪以認定。
四、綜上所述，本件事證明確，被告犯行均堪以認定，應依法論
    科。
五、按刑法第196條第1項之「行使」偽造之通用紙幣罪，係以行
    為人明知係偽造之紙幣，故意冒充真鈔而向不知情之人行使
    為構成要件；又按行使偽造幣券罪之既遂、未遂，係以已未
    達其行使之目的為區分之標準。本件被告戊○○明知其持有
    之通用紙幣2 張係偽造之紙幣，仍與具有犯意聯絡之乙○○
    基於行使之概括犯意，指示亦明知係偽鈔之乙○○以上開偽
    造之通用紙幣購物以換取真鈔並分次行使，因向一被害人行
    使之時，其犯罪行為即已完成，如反覆為之，應為連續犯，
    即成立連續犯。核被告所為，係犯刑法第196條第1項之行使
    偽造之通用紙幣既遂罪、同條第3項、第1項之行使偽造之通
    用紙幣未遂罪，及同法第168條之偽證罪。又按刑法第196條
    第1 項意圖供行使之用而收集偽造幣券罪，以行為人有供行
    使之用之意圖為前提要件，而所謂收集，係指收藏蒐集而言
    ，凡移歸自己持有之一切情形均屬之。本件被告戊○○始終
    否認有收集上述偽造紙幣給乙○○行使之行為，而證人乙○○亦從未供述被告戊○○之偽造紙幣係如何而來，並供稱：
    伊有問戊○○偽鈔如何來，戊○○不告訴伊，並叫伊不要問
    那麼多等語，有如上述，故本件並無法求證被告究係如何收
    藏蒐集上開偽造紙幣而來，況起訴書亦未記載被告有意圖供
    行使之用而收集偽造幣券之行為，從而原判決於事實認定被
    告戊○○先意圖供行使之用，於不詳時、地取得偽造之新版
    新臺幣（下同）1,000元通用紙幣2張（編號分別為FL166191
    YD、FL99119 YD，起訴書漏載編號FL166191YD）而收集之，
    理由並認定被告意圖供行使之用而收集偽造紙幣之低度行為
    ，為行使之高度行為所吸收，不另論罪云云，尚乏依據，上
    開認定，容有未當。又起訴書雖指稱：被告係明知交付於乙○○之紙幣係偽造仍交付之等語，然查：被告戊○○與乙○○均明知上述紙幣二紙係偽鈔，二人共同基於行使之犯意聯
    絡，由乙○○負責持以行使以購物找回換取真鈔使用，則被
    告戊○○將偽鈔交給乙○○行使，無非係渠二人共同行使偽
    造紙幣之階段分工行為，對戊○○交偽造紙鈔給乙○○而言
    ，自難認係意圖供行使之用而交付。公訴人認被告戊○○尚
    成立刑法第一百九十六條第一項後段之意圖供行使之用而交
    付通用紙幣罪，容有未洽，惟因公訴人認此部分與行使偽造
    紙幣罪部分有實質上一罪關係，爰不另為無罪之諭知。另起
    訴書及原判決認被告係因「毒癮發作」，需錢購買毒品，始
    基於行使偽造通用紙幣之犯意，交付上開偽造之通用紙幣予
    乙○○行使云云。然查：證人乙○○從未供述被告當時係因
    「毒癮發作」，僅供稱被告戊○○係叫伊去買東西換錢買毒
    品等語，有如上述，於本院審理時亦供稱：「（是你買完還
    是交錢給你之前毒癮發作？）當時沒有。（從他拿錢給你到
    你被警察抓這中間毒癮是否有發作？）都沒有」等語（本院
    95年4月6日審判筆錄）。從而上開認定，亦無依據，故起訴
    書及原判決上述認定，均有未當，併予敘明。又行使偽造通
    用紙幣，性質上即有詐欺之故意，亦不另論以詐欺之罪。被
    告與乙○○就行使偽造之通用紙幣既、未遂罪之犯行間，有
    犯意聯絡及行為分擔，均為共同正犯。被告先後2 次行使偽
    造通用紙幣既、未遂之犯行，時間緊接，所犯又係構成犯罪
    要件相同之罪名，顯係基於概括犯意為之，為連續犯，應依
    刑法第56條規定，論以刑法第196條第1項之行使偽造之通用
    紙幣既遂罪之一罪，並加重其刑。其所犯連續行使偽造通用
    紙幣及偽證罪，犯意各別，行為不同，應分論併罰。又被告
    曾因竊盜案件，經臺灣雲林地方法院以86 年度港簡字第115
    號判決判處有期徒刑2 月，經上訴該法院合議庭，經該法院
    以86年度簡上字第20號駁回上訴，並諭知緩刑3 年確定。嗣
    經撤銷緩刑宣告，於89年11月9 日執行完畢出監，有本院被
    告前案紀錄表一份在卷可按，其受有期徒刑執行完畢後，5
    年內再犯有期徒刑以上之本罪，為累犯，應依法加重其刑，
    並就行使偽造通用紙幣部分遞加重其刑。
六、原審就偽證罪部分，認被告罪證明確，援引刑法第 168條、
    第47條、罰金罰鍰提高標準條例第1 條前段之規定，判處有
    期徒刑三月，認事用法，均無不合，檢察官上訴稱原審量刑
    過輕及被告上訴否認偽證等語，上訴均無理由，應予駁回。
    就行使偽造之通用紙幣部分，原審未認定被告明知係偽造之
    紙幣，故意冒充真鈔而向不知情之人行使，容有未當，又本
    件並無證據證明被告戊○○當時係因「毒癮發作」而指示乙○○行使偽造紙幣以及被告戊○○有意圖供行使之用而收集
    偽造紙幣之行為，原判決認定被告戊○○係因「毒癮發作」
    而指示乙○○行使偽造紙幣以及被告戊○○有意圖供行使之
    用而收集偽造紙幣之行為，並於判決理由內說明該收集之低
    度行為，為行使之高度行為所吸收，不另論罪，亦有未洽。
    被告提起上訴仍執陳詞否認行使偽造紙幣，及檢察官提起上
    訴認原審量刑太輕，上訴固均無理由，惟因原判決關於行使
    偽造之通用紙幣部分既有可議，爰由本院將該部分撤銷改判
    ，並審酌被告之素行、智識程度、犯罪之動機、目的，其行
    使偽鈔行為，對社會金融秩序所生之危害程度，行使之次數
    ，以及犯罪後矢口否認犯行態度不佳等一切情狀，就行使偽
    造之通用紙幣部分，量處有期徒刑三年四月，並與上訴駁回
    偽證罪部分所處之刑定其應執行之刑為有期徒刑三年六月，
    以資懲儆。
七、扣案之偽造新版新臺幣1,000元通用紙幣2張（編號分別為FL
    166191YD、FL991191YD），均係偽造之通用紙幣，不問屬於
    犯人與否，應依刑法第200條之規定，併予宣告沒收。
八、據上論斷，應依刑事訴訟法第369條第1項前段、第364 條、
    第368條、第299條第1項前段，刑法第28條、第56條、第196
    條第1項、第47條、第51條第5款、第200 條，罰金罰鍰提高
    標準條例第1條前段，判決如主文。
本案經檢察官劉靜婉到庭執行職務。
中    華    民    國    95    年    4     月    20    日
                  刑事第七庭    審判長法  官  陳正雄
                                      法  官  許宗和
                                      法  官  許錦印
以上正本證明與原本無異。
如不服本判決，應於收受送達後十日內向本院提出上訴書狀，其
未敘述上訴之理由者並得於提起上訴後十日內向本院補提理由書
（均須按他造當事人之人數附繕本）。
                                      書記官  楊妙恩
中    華    民    國    95    年    4     月    27    日
附錄本案論罪科刑法條全文：
中華民國刑法第168條
於執行審判職務之公署審判時或於檢查官偵查時，證人、鑑定人
、通譯於案情有重要關係之事項，供前或供後具結，而為虛偽陳
述者，處七年以下有期徒刑。
中華民國刑法第196條
行使偽造、變造之通用貨幣、紙幣、銀行券，或意圖供行使之用
而收集或交付於人者，處三年以上十年以下有期徒刑，得併科五
千元以下罰金。
收受後方知為偽造、變造之通用貨幣、紙幣、銀行券而仍行使，
或意圖供行使之用而交付於人者，處五百元以下罰金。
第 1 項之未遂犯罰之。


司法院資訊處製作；財團法人民間司法改革基金會備份。
